【裁判字號】    95,抗,120
【裁判日期】    951108
【裁判案由】    拍賣抵押物
【裁判全文】
臺灣臺南地方法院民事裁定               95年度抗字第120號
抗  告  人  丁○○
            甲○○
            丙○○
相  對  人  浩漢忠孝工程股份有限公司
法定代理人  乙○○
上抗告人因與相對人間請求拍賣抵押物事件，對於中華民國95年
6月7日本院台南簡易庭95年度拍字第461號民事裁定提起抗告，
本院裁定如下：
    主    文
原裁定廢棄。
相對人在第一審之聲請駁回。
第一、二審程序費用新台幣仟元由相對人負擔。
    理    由
一、本件相對人於原審主張：第三人吳維哲於民國89年10月間承
    攬相對人之台南靜思堂（即台南慈濟）新建水電工程，工程
    合約總計新台幣（下同）14,647,500元。工程進行期間因第
    三人吳維哲之資金周轉不靈，為免耽誤工程進度，乃與相對
    人達成協議，於工程期間由相對人協助暫墊發放工程款，第
    三人則提供(1)抗告人丁○○女士所有坐落在台南縣永康市○
    ○段1052地號、地目養、面積99.7平方公尺（該土地於90年
    12月8日於第三人向相對人借款250萬元時已先為設定第一順
    位最高限額抵押權300萬元，目前正在拍賣中）及台南市○
    區○○段154地號之土地（即切結書所提之西門路13坪土地
    ）於90年5月17日設定第一順位最高限額抵押權200萬元予相
    對人，此有抵押權設定契約書2份暨他項權利證明書影本1份
    可稽，並提供(2)相對人甲○○、丙○○所有坐落在台南市○
    區○○段三小段1之5地號土地、持分各為4分之1及其上建物
    抗告人丙○○所有持分20分之6（即切結書所提門牌號碼為
    台南市○區○○路55號之1之不動產），於90年6月20日設定
    第二順位最高限額抵押權1,000萬元予相對人，作為上開墊
    款之擔保，此亦有抵押權設定契約書暨他項權利證明書一份
    可稽，並表示「工程期間一切工程費用無論盈虧皆由第三人
    負責，待工程完工後，依照工程結算金額，如有超出合約金
    額，由抗告人甲○○先生開出支票依每月新台幣10萬元並加
    計利息……，如吳維哲先生違背所達成協議或開出支票未能
    兌現，可隨時不經吳維哲同意查封擔保品」，上開事實有切
    結同意書可稽。查本件工程已經完工，而相對人代第三人所
    墊付之款項，經與第三人結算，同意確定債權為650萬元，
    此有第三人吳維哲於91年4月25日所簽立之切結書可憑。今
    因第三人並未依雙方簽立之切結書內容履行，迭經催討，均
    置之不理，為此依據民法第873條第1項之規定，聲請准許拍
    賣如附表所示之不動產。原審審酌其所提出之抵押權設定契
    約書影本2件、他項權利證明書影本2件、土地登記簿謄本2
    件、建物登記簿謄本1件、切結書影本2件、催告函影本1件
    等證物後，認核無不合，而為准許拍賣如附表所示不動產之
    裁定。
二、抗告人不服上開裁定，提出抗告意旨略以：
  (一)相對人原名為「太平洋忠孝工程股份有限公司」，而「太平
    洋忠孝工程股份有限公司」就同一拍賣抵押物事件，已於91
    年7月29日向本院聲請裁定准予拍賣抵押物，而經本院以91
    年度拍字第2015號裁定在案，嗣並經最高法院裁定確定，而
    今相對人再具狀聲請，似有違反一事不再理原則，於法自有
    未洽。
  (二)又本件原係第三人吳維哲於89年10月間分別以連興企業行及
    聚匠企業行之名義，承攬抗告人之台南靜思堂新建水電工程
    ，在工程進行中，相對人再追加工程款，其中由聚匠企業行
    名義承攬之工程款為6,376,441元，此有抗告人內部簽呈文
    件說明三記載：「追加工程由連興企業承攬3,125,759元，
    聚匠企業行承攬6,376,441元，共計追加金額9,502,200元」
    等語觀之自明。惟相對人就聚匠企業行所承攬之前開追加工
    程僅支付3,564,267元，尚有2,812,174元未給付，其次，相
    對人本應支付給第三人吳維哲之工程款70萬元，匯入其台南
    靜思堂新建工程之工地主任許進添帳戶內，惟許進添從未將
    該工程款支付吳維哲，此復經台灣台北地方法院檢察署94年
    度調偵字第111號不起訴處分書所是認，則連同前開未付追
    加工程款，相對人尚有3,512,174元未支付第三人吳維哲。
    另相對人同意為吳維哲代墊工程材料款，其中卷附附表切結
    書編號1.2.4.5.6.7.9.10等項合計961,425元，相對人均未
    為吳維哲代墊。準此，前開3,512,174元及961,425元均應自
    650萬元中扣除，餘額僅剩下2,071,401元，相對人仍主張本
    件債權額為全額650萬元，亦有未洽。
三、按法院為准許拍賣抵押物之裁定後，抵押權人即得以之為執
    行名義聲請強制執行，若該抵押權人嗣後重複聲請法院裁定
    拍賣，為無實益，應不予准許，最高法院著有80年台抗字第
    66號判例可參。經查：
  (一)相對人原名為「太平洋忠孝工程股份有限公司」，嗣於92年
    5月22日更名為「浩漢忠孝工程股份有限公司」之事實，有
    相對人於原審提出之公司變更登記表在卷可稽。
  (二)又相對人曾於91年間先以「太平洋忠孝工程股份有限公司」
    之名稱向本院聲請裁定拍賣抵押物，經台灣高等法院台南分
    院91年度抗字第783號裁定駁回相對人之聲請後，嗣於92年8
    月29日復以「太平洋忠孝工程股份有限公司」之名稱向本院
    聲請就與本件相同如附表所示之不動產裁定准予拍賣抵押物
    ，經本院於92年9月4日以92年度拍字第1573號裁定准許拍賣
    在案，嗣並經台灣高等法院台南分院92年度抗字第702號及
    最高法院93年度台抗字第48號民事裁定駁回本件抗告人之抗
    告確定之事實，業據本院依職權調取本院91年度拍字第2015
    號及92年度拍字第1573號全卷審認無誤，是相對人就如附表
    所示之不動產業已取得拍賣抵押物之確定裁定之事實，即堪
    認定。
  (三)按本件相對人於92年5月22日即已更名為「浩漢忠孝工程股
    份有限公司」，雖相對人於92年8月29日仍以舊名即「太平
    洋忠孝工程股份有限公司」為本院92年度拍字第1573號拍賣
    抵押物之聲請，而本院亦以舊名即「太平洋忠孝工程股份有
    限公司」為聲請人，核發准予拍賣抵押物之裁定，然「浩漢
    忠孝工程股份有限公司」與「太平洋忠孝工程股份有限公司
    」間既僅係公司名稱之變更，其法律上之人格實仍屬同一，
    相對人將來持本院92年度拍字第1573號拍賣抵押物裁定聲請
    強制執行時，自得另向執行法院釋明該二名稱之法律主體性
    同一，或得向為92年度拍字第1573號拍賣抵押物裁定之法院
    聲請裁定更正即可，應無在取得本院92年度拍字第1573號准
    予拍賣抵押物之確定裁定後，復以「浩漢忠孝工程股份有限
    公司」之名稱向原審提出本件聲請之必要。揆諸上開判例意
    旨，相對人重複聲請法院裁定拍賣如附表所示之不動產，即
    無實益，應不予准許。原審未及審酌抵押權人即相對人重複
    聲請法院裁定拍賣之情，准許本件聲請，容有未洽。抗告意
    旨主張原裁定不當，求為廢棄原審裁定，自無不合，爰由本
    院將原審裁定廢棄，並自為裁定駁回相對人在第一審之聲請
    。
四、又「依法應由關係人負擔費用者，法院裁定命關係人負擔時
    ，應一併確定其數額」、「前項費用之負擔有相對人者，準
    用民事訴訟法有關訴訟費用之規定」，非訟事件法第24條第
    1項及同法第21條第2項分別定有明文。本件抗告業經裁定在
    案，依上開法條規定，本院應予確定訴訟費用額。茲因相對
    人於原審提起之聲請及抗告人提起本件抗告，除繳納聲請費
    2,000元及抗告費1,000元共計3,000元外，未有其餘訴訟費
    用之支出，是以本件訴訟費用額確定為3,000元。
五、依非訟事件法第46條、第21條第2項、第24條第1項，民事訴
    訟法第495條之1第1項、第450條、第78條，裁定如主文。
中    華    民    國    95    年    11    月    8     日
                  民事第二庭    審判長法  官  翁金緞
                                      法  官  洪榮家
                                      法  官  張家瑛
以上正本證明與原本無異。
如不服本裁定，僅得於收受本裁定正本送達後十日內，以適用法
規顯有錯誤為理由，向本院提出再抗告狀，（須附繕本一份及繳
納再抗告裁判費新台幣一千元），經本院許可後始可再抗告。
中    華    民    國    95    年    11    月    10    日
                                      書記官  蔡蘭櫻
~FO
~T32
┌────────────────────────────────────────────────┐
│附表：                                                             95年度拍字第461號            │
├──┬───────────────────────┬─┬─────┬────┬────────┤
│    │        土          地          坐          落│地│面  積    │        │                │
│編號├───┬────┬────┬────┬────┤  ├─────┤權利範圍│  備     考     │
│    │縣  市│鄉鎮市區○   段   ○ ○  段 │地  號  │目│平方公尺  │        │                │
├──┼───┼────┼────┼────┼────┼─┼─────┼────┼────────┤
│001 │臺南市│北區    ○○○段  │        │154     │雜│   43     │全部    │丁○○所有      │
├──┼───┼────┼────┼────┼────┼─┼─────┼────┼────────┤
│002 │臺南市│中西區  ○○○段  │三小段  │1-5     │建│  173     │4分之2  │甲○○、丙○○應│
│    │      │        │        │        │        │  │          │        │有部分各4分之1  │
└──┴───┴────┴────┴────┴────┴─┴─────┴────┴────────┘
┌────────────────────────────────────────────────────────┐
│附表（建物）︰                                                                                 95年度拍字第461號│
├──┬─┬──────┬────┬────┬─────────────────┬────────┬───┬───┤
│    │  │            │        │建築式樣│建物面積（單位：平方公尺）        │附  屬    建  物│      │      │
│    │建│            │        │        ├─┬─┬─┬─┬─┬─┬─┬─┬─┼──┬─┬─┬─┤權  利│      │
│    │  │            │        │主要建築│一│二│三│四│五│屋│  │  │合│主要│陽│雨│面│      │      │
│編號│  │  建物門牌  │基地坐落│        │層│層│層│層│層│頂│  │  │  │    │  │  │積│      │備  考│
│    │  │            │        │材 料 及│  │  │  │  │  │突│  │  │  │建築│  │  │  │      │      │
│    │號│            │        │        │  │  │  │  │  │出│  │  │  │    │  │  │單│範  圍│      │
│    │  │            │        │房屋層數│  │  │  │  │  │物│  │  │計│材料│台│遮│位│      │      │
│    │  │            │        │        │  │  │  │  │  │  │  │  │  │    │  │  │  │      │      │
│    │  │            │        │        │  │  │  │  │  │  │  │  │  │    │  │  │  │      │      │
├──┼─┼──────┼────┼────┼─┼─┼─┼─┼─┼─┼─┼─┼─┼──┼─┼─┼─┼───┼───┤
│001 │58│臺南市中西區│臺南市中│5層樓房 │11│11│11│11│11│39│  │  │59│鋼筋│30│  │平│20分之│丙○○│
│    │3 │民族路2段55 │西區清水│鋼筋混凝│1.│1.│1.│1.│1.│.3│  │  │6.│混凝│.5│  │方│6     │應有部│
│    │  │之1號       │段三小段│土造    │36│36│36│36│36│4 │  │  │14│土造│3 │  │公│      │分20分│
│    │  │            │1-5地號 │        │  │  │  │  │  │  │  │  │  │    │  │  │尺│      │之6   │
└──┴─┴──────┴────┴────┴─┴─┴─┴─┴─┴─┴─┴─┴─┴──┴─┴─┴─┴───┴───┘


司法院資訊處製作；財團法人民間司法改革基金會備份。
